【裁判字號】    97,訴,2160
【裁判日期】    980209
【裁判案由】    排除侵害
【裁判全文】
臺灣板橋地方法院民事判決              97年度訴字第2160號
原      告  辛○○
兼訴訟代理  壬○○
人
被      告  丙○○
法定代理人  庚○○
            甲○○
被      告  丁○○
兼訴訟代理人庚○○
被      告  乙○○
兼上列三人
共      同
訴訟代理人  甲○○    住同上
上列當事人間請求排除侵害事件，經本院於民國98年1 月12日言
詞辯論終結，判決如下：
    主  文
原告之訴及假執行之聲請均駁回。
訴訟費用由原告負擔。
    事實及理由
一、原告主張：原告2 人係夫妻，共同居住於原告辛○○所有，
    門牌號碼台北縣板橋市○○街108 巷152 號3 樓房屋，被告
    5 人則共同居住於台北縣板橋市○○街108 巷152 號4 樓房
    屋，與原告為樓下樓上之鄰居關係。原告自民國96年12月間
    起，即因已無法忍受被告等於4 樓屋內所製造之噪音，而第
    一次上樓要求被告等改善至今，又因樓上跑跳聲不定時加劇
    ，造成樓下之原告常於凌晨5 、6 點在睡夢中被驚醒，且常
    受到驚嚇。原告委由社區總幹事、警衛、鄰長勸阻後，被告
    變本加厲，原告始於97年6 月14日打電話報警，請警察前來
    勸說，員警到場時，被告拒不開門，且將音樂聲開到很大聲
    ，當時有里長到警局幫助兩造協調，均無法有效制止被告噪
    音之發生，導致原告壬○○需服藥才能入睡，但於吃藥後仍
    被吵醒之情形下，情緒越來越低落。原告壬○○罹患高血壓
    、糖尿病已6 年多，此外並無其他精神或睡眠障礙問題，糖
    尿病並已控制於正常範圍內，但從96年起，因長期睡眠被中
    斷且在睡夢中被驚嚇吵醒後，血糖一直不穩定，且高居不下
    。原告於告知被告後，被告於警局承諾會改善，卻仍於屋內
    故意製造2 種以上之持續跑跳聲、用力跑跳聲、搬動桌椅、
    敲榔頭等噪音，導致原告下班在家時焦躁不安，需至精神科
    吃藥助眠，被告之行為已導致原告壬○○受有精神上損害，
    因樓上住戶有被告甲○○、庚○○夫妻及一名小孩即被告丙○○，以及甲○○之母親即被告丁○○、甲○○之弟即被告
    乙○○同住，原告無從得知孰為加害人。惟被告等惡意製造
    不具持續性或不易測量而足以妨害原告生活安寧之聲音，及
    造成精神上之虐待，為此依民法第195 條等侵權行為之法律
    關係，請求被告5 人於原告3 樓房屋加裝隔音設備，並請求
    被告賠償原告壬○○醫療費用新臺幣（下同）2,170 元、賠
    償原告2 人精神慰撫金各5 萬元等語。併為聲明(一)被告應連
    帶將原告坐落台北縣板橋市○○街108 巷152 號3 樓房屋所
    有天花板加裝隔音板及其他隔音等設備，其施工費用共計50
    萬元，且於施工完成後，將有施工天花板之部分回復原狀。
    (二)被告應連帶給付原告壬○○52,170元，及自起訴狀繕本送
    達翌日起至清償日止按年息5%計算之利息。(三)被告應連帶給
    付原告辛○○5 萬元，及自起訴狀繕本送達翌日起至清償日
    止按年息5%計算之利息。(四)原告願供擔保，請准宣告假執行
    。
二、被告則以：台北縣板橋市○○街108 巷152 號4 樓房屋為被
    告庚○○所有，由被告等共同居住使用，惟被告並未製造噪
    音，亦無原告主張之侵權行為。被告甲○○平常約上午6 點
    20 分 起床，乙○○是在上午5 點半到6 點左右起床，甲○○起床有看書的習慣，並於上午7 點20分許叫小孩丙○○起
    床，乙○○則會看一些電視。甲○○下班時間約下午7 點，
    丁○○約上午9 點多至10點多起床，庚○○則約上午6 點50
    分起床，下午8 點下班、丙○○則約下午5 點半下課，乙○○約下午6 點下班，其下班在家中也只是批改作業而已。兩
    造居住之大樓外面是面對公園，所以上午4 、5 點應該是公
    園在做外丹功的人所發出的聲音，不是被告所發出的聲音。
    在被告等下班下課前，白天僅有被告丁○○在家，丁○○患
    有心臟病，行動上不是很方便。原告找管區警員來時，被告
    甲○○並不在家中，里長後來也有跟甲○○協調，甲○○如
    果在家中的話，小孩子跑動甲○○也會加以制止，被告丙○○都在晚上10點睡覺，而且丙○○洗完澡之後，甲○○都會
    帶丙○○出去，回到家中也是寫功課，接著就是睡覺，甲○○平常也有跟丙○○說不要在家中跑動。因為大樓建築結構
    比較薄，所以平常被告樓上住戶走動，被告也會感覺到。被
    告有做到原告所要求之改善動作。但是小孩比較難以避免都
    不跑跳。被告在家中打掃也是難免，且已經做到儘量不出聲
    音，被告在家裡都不走動是不可能的，但被告並沒有特別製
    造出很大的聲響，可能是其他樓層所傳達出來的聲響。原告
    反應之後，被告有買厚的塑膠墊來墊家中的地板，小孩子可
    能會跑跳，但是不可能發生持續一分鐘的聲音，這段時間都
    是被告家中吃飯、洗澡時間，所以也不可能一直持續發出砰
    砰的聲音，這些聲音也有可能是大樓結構的問題或是其他樓
    層聲音的傳導。就像有一次原告拿電鑽在鑽，被告還以為是
    樓上的聲音。原告所錄製的聲音並非是被告家裡所製造出來
    ，可能是其他樓層所傳達出來的聲響。被告在一般作息的範
    圍內都是發出合理的聲響等語資為抗辯。併為答辯聲明：原
    告之訴及假執行之聲請均駁回。
三、兩造不爭執事項：
  (一)門牌號碼台北縣板橋市○○街108 巷152 號3 樓房屋為原告
    辛○○所有，由原告2 人共同居住使用。門牌號碼台北縣板
    橋市○○街108 巷152 號4 樓房屋為被告庚○○所有，並由
    被告5 人共同居住使用。兩造為樓下、樓上之鄰居關係。
  (二)兩造居住之前開房屋為十三層之鋼筋混凝土造大樓，一至十
    三樓均為住家。
四、按當事人主張有利於己之事實者，就其事實有舉證之責任，
    民事訴訟法第277 條前段定有明文。次按民事訴訟如係由原
    告主張權利者，應先由原告負舉證之責，若原告先不能舉證
    ，以證實自己主張之事實為真實，則被告就其抗辯事實即令
    不能舉證，或其所舉證據尚有疵累，亦應駁回原告之請求；
    又民法第184 條第1 項前段規定侵權行為以故意或過失不法
    侵害他人之權利為成立要件，故主張對造應負侵權行為責任
    者，應就對造之有故意或過失負舉證責任（最高法院17年上
    字第917 號判例要旨、58年台上字第1421號判例要旨、82年
    度台上字第267 號判決要旨參照）。本件原告主張：被告等
    自96年12月間起，在其等4 樓房屋內，持續、用力跑跳、搬
    動傢俱、敲榔頭，製造令人無法忍受之噪音等情，既為被告
    所否認，並以前揭情詞置辯。是即由原告就被告等5 人確有
    其所主張之故意製造噪音而不法侵害其等居住安寧之行為，
    負舉證之責。經查：
  (一)原告雖提出其所錄之錄音光碟2 片為證，惟被告否認該錄音
    內容所錄之噪音之聲響為其等所製造之聲音。且該錄音光碟
    之內容，僅足證明有類似跑跳等聲音，尚無從證明上開聲音
    之來源為何、音量為何、發出之時間為何，亦無法用以證明
    該聲響確係自被告住處所發出，且係被告等所為。
  (二)另證人即原告之友人戊○○雖於本件97年12月1 日言詞辯論
    期日到庭證稱：（問：是否有常常到原告家中？）答：「今
    年、去年比較常去，今年6 月、7 月及9 月份都有去過，都
    是非假日去的。大部分都是在下午5 點以後到原告家中。我
    在原告家中待1 到3 個小時不等，都是去找原告聊天。我比
    較有印象的是6 月份去原告家中的時候，有聽到從樓上傳下
    來的砰砰的聲音蠻刺耳的。」（問：聽到的聲音是否有中斷
    過？）答：「我從脫鞋進入原告家中，就開始聽到砰砰的聲
    音，後來隔了5 、6 分鐘到廁所中還是有聽到，這中間有間
    斷。每次發出聲音的時間大概都是持續1 分鐘左右的時間才
    會停。那次我去原告家中大約是待了2 個小時，到我離開的
    時候都還是有聽到。聲音是很刺耳，會讓人不舒服。至於音
    量的大小，我無法說明。」（問：音量是否很大聲？）答：
    「音量我是認為很蠻大聲的。」（問：是否可以形容一下大
    約是如何的大小聲？）答：「我只能說明不太像是一般人正
    常走路會發出的聲音。聽起來像是跺腳或是跑步的聲音。聲
    音大概是有兩種的感覺，一種像是大人的腳步聲、一種像是
    小孩子的腳步。我比較記得97年7 月份也有發出像是大型家
    具拖動的聲音，聲音很像是在客廳拉動家具的聲音，大約也
    是持續1 分鐘的時間，之後則是跑步的聲音，聽起來有大人
    也有小孩的腳步聲。另外在97年9 月份也有在餐桌的上方聽
    到跑步的聲音。餐桌是放在客廳的左側，也是在客廳裡面。
    時間上也是斷斷續續的，我在原告家中的時間約2 個小時，
    這期間都有斷斷續續聽到。音量與聲音的種類與之前的2 次
    差不多。我在原告家中作客時聽到的就是上述的聲音。我當
    時有問原告為何會發出這些聲音，原告說他已經有找管區跟
    樓上的被告協調，但是被告一直都不理會。」。證人即原告
    壬○○之弟己○○於同日亦到庭證稱：（問：你是否經常到
    原告家中？）答：「我今年大約只有去過4 、5 次。我大概
    都是在非假日的時候去原告家中，大約都是在下午6 點鐘到
    9 點鐘的時候去的。我在客廳休息的時候，被樓上的跑跳聲
    音吵醒。聲音有兩種，一種是比較重的聲音，一種是更重的
    聲音，樓板都會震動。每次聲音都會持續1 分鐘到3 分鐘左
    右。這次是我第一次聽到，後來原告走到外面去，還沒有再
    進來，我又聽到一次更大的聲音。第一次聲音已經讓我覺得
    很厭煩了，再聽到一次會讓我不想待再這邊。後來原告進來
    之後我有問他去哪裡，原告說他去樓上叫被告不要再跑跳了
    ，樓下有人在休息。當時樓上有跟原告說好他們不會再跑跳
    了。可是原告跟被告說完之後，被告仍然繼續的發出聲音。
    這樣的聲音大約持續了3 分多鐘，後來我們就出去外面了，
    所以不知道還有沒有聲音。這大概是5 月份發生的事情。」
    （問：5 月份之後是否還有聽到？）答：「還有一次也是在
    97年5 月份的時候我在原告家中上完廁所，走出廁所的時候
    聽到很重的踩踏聲，聲音大約持續有1 分多鐘的時間。聲音
    是會讓人煩躁的程度。1 分鐘之後就沒有繼續發出了。我聽
    到的就是這2 次。」等語。惟上開證人之證詞，僅能證明於
    原告家中，有聽到類似跺腳、跑步、踩踏、或拖拉家具之聲
    音，並不足以證明其等所聽到之聲音確係被告等人自4 樓住
    處所製造發出。因聲音係透過空氣、水、木材、鋼鐵、水泥
    、磚等介質來傳遞，故原告或上開證人在原告3 樓屋內所聽
    到之噪音，該聲音於傳遞過程當中，會經過大樓的建築結構
    體，而受大樓之建築結構、建材等因素之影響，聲音經過不
    同的介質密度會有不同的演變，因此傳遞到不同的位置亦會
    產生不同的聲響效果。原告或上開證人均非專業人士，其等
    雖主觀感覺所聽到之噪音係由4 樓傳出，並不能因此證明該
    聲音確係自被告4 樓住處發出，而有可能係自其他樓層傳導
    過來，自非得僅憑原告或上開證人主觀之感覺而認定被告等
    有於4 樓住處故意製造噪音之行為。
  (三)又經本院於97年12月16日至兩造系爭住處勘驗結果，兩造系
    爭3 、4 樓房屋之屋內隔間相同，面積均約32坪，客廳之兩
    面牆壁之另一側皆為臥室。被告4 樓房屋客廳地板係舖磁磚
    ，另置有木質沙發一套、木質餐桌一套、按摩椅一張，後陽
    台則有洗衣機一台。被告丁○○在場陳稱：因其脊椎不好，
    故按摩椅係其在使用，都是白天約11、12點左右使用約15分
    鐘，洗衣機亦是白天使用等語。嗣本院至原告3 樓住處，並
    請本院錄事陳俊傑留在被告4 樓住處（陳俊傑體重約64公斤
    ）後，以電話請被告丁○○在4 樓客廳使用按摩椅，然於原
    告3 樓屋內並未聽到任何聲音。再以電話指示錄事陳俊傑於
    4 樓客廳正常走動，於3 樓亦未聽到任何聲音。嗣請陳俊傑
    於4 樓客廳跳動3 下，此時在3 樓可清晰聽到3 下跳動聲音
    。另由被告甲○○（體重約94公斤）在4 樓客廳來回走動，
    此時於3 樓可聽到不明顯之腳步聲，音量不大。再請甲○○
    在4 樓客廳跳動3 下，此時在3 樓可聽到跳動聲，但聲音不
    明顯。又請原告壬○○（體重約72公斤）至4 樓客廳走動，
    在3 樓可隱約聽到走動聲，嗣請原告壬○○於4 樓客廳跳動
    ，於3 樓可明顯聽到跳動聲。復請丙○○（體重約35公斤）
    在4 樓客廳走動，於3 樓無法聽到聲音，另請丙○○於4 樓
    客廳跑跳，在3 樓客廳則有輕微之跑跳聲。原告陳稱：其平
    時在家中聽到之聲音即如同上開本院錄事陳俊傑跳動時之聲
    音，大部分聽到聲音之位置是在客廳跑動、拖動傢俱之聲音
    ，在房間的位置也會聽到，該聲音比被告丙○○上開跑跳時
    之聲音還大聲，但是跑跳之節奏是相同的。至於如同上開走
    動之聲音，及丙○○跑跳之聲音，則均是在原告可忍受之範
    圍內等語。又於本院在原告3 樓客廳製作勘驗筆錄同時，忽
    然聽到樓上傳來「碰」的聲響，原告陳稱其平常聽到就是該
    「碰」的聲音。然經本院當場以電話詢問是時尚留在被告4
    樓住處之本院錄事陳俊傑，其陳稱是時其與被告丙○○一同
    坐在4 樓客廳之沙發上，期間其等並未製造任何聲音。又於
    原告與被告甲○○於原告3 樓客廳閱覽本院勘驗筆錄時，陸
    續聽到樓上傳來跑跳聲，此際被告4 樓住處僅有被告丙○○
    、丁○○在家，原告陳稱其平常所聽到就是這種跑跳聲等語
    ，有本院勘驗筆錄附卷可稽（見本院卷第100 至103 頁）。
    是可證原告平日所聽到之無法忍受之跑跳聲，並非是時年僅
    4 歲之被告丙○○（93年1 月生，參本院卷第42頁丙○○戶
    籍謄本）之跑跳聲。而被告丁○○已67歲（30年2 月生，參
    本院卷第41頁丁○○戶籍謄本），亦殊難想像其能持續、用
    力跑跳達數分鐘。至其餘被告下班時間皆在下午5 點半以後
    至下午7 、8 點間，故亦無證據證明前開證人所證稱聽到之
    噪音，係其餘被告所發出。且本院上開於勘驗當時，忽然於
    原告3 樓客廳所聽到感覺似來自被告4 樓住處發出之「碰」
    之聲響，實際並非自被告4 樓住處所發出，已如前述，益證
    判斷聲音之來源，並不能僅憑聽者之主觀感覺。
  (四)參以：兩造所居住之大樓為90年4 月10日辦理保存登記，屋
    齡已逾7 年，建材為鋼筋混凝土，樓層共13層，並有共同使
    用之樓梯間、電梯、停車場等，有兩造3 、4 樓房屋之建物
    登記謄本附卷可參（見本院卷第39至40頁）。是原告所居住
    之3 樓房屋其上尚有10層，其下之地面層亦有2 層。而該大
    樓之結構、建材、牆面厚度、密度等，均會影響各樓層聲音
    之傳導與隔音之效果。因此細微聲音之發出，有可能因大樓
    結構體之共鳴，而使於大樓內之聽者所聽到的，變成是令人
    難以忍受之噪音，且同一個聲源傳到不同的位置，還會造成
    不同之音效。且本件本院前開勘驗時間係於下午2 時30分許
    ，週遭環境較夜間吵雜，勘驗結果樓上住戶之正常走動聲均
    仍可聽聞，是該正常走動之聲響於夜深人靜之時，當更為明
    顯，故於該大樓隔音效果非佳之情形下，則上下左右鄰舍聲
    息相聞實難避免。而原告居家安寧之權利雖應受保護，但被
    告於其住家得自由從事一般正常合理之生活起居活動亦應同
    受保障。原告既未能提出相當之證據證明被告5 人有於其等
    住處為超逾一般正常合理之生活起居活動之行為，並因而製
    造出一般人難以忍受之噪音，則其主張被告等應對其負共同
    侵權行為之損害賠償之責，即無可採。
五、從而，原告依侵權行為之法律關係，請求被告應連帶將原告
    坐落台北縣板橋市○○街108 巷152 號3 樓房屋所有天花板
    加裝隔音板及其他隔音等設備，其施工費用共計50萬元，且
    於施工完成後，將有施工天花板之部分回復原狀。及被告應
    連帶給付原告壬○○52,170元與自起訴狀繕本送達翌日起至
    清償日止按年息5%計算之利息。被告應連帶給付原告辛○○
    5 萬元與自起訴狀繕本送達翌日起至清償日止按年息5%計算
    之利息，均無理由，不應准許。其等假執行之聲請，亦失所
    附麗，併予駁回。
六、本案事證已臻明確，兩造其餘主張、陳述及所提之證據暨攻
    擊防禦方法，經本院審酌後，認均與本案判斷結果無影響，
    毋庸再予一一審酌，附此敘明。
結論：本件原告之訴為無理由，依民事訴訟法第78條、第85條第
1項前段，判決如主文
中    華    民    國    98    年    2     月    9     日
                  民事第一庭    法  官  黃信樺
以上正本係照原本作成
如對本判決上訴，須於判決送達後20日內向本院提出上訴狀
中    華    民    國    98    年    2     月    9     日
                                書記官  李佳靜


司法院資訊處製作；財團法人民間司法改革基金會備份。
